臺灣高等法院臺南分院刑事裁定
111年度抗字第59號
抗  告  人  
即  受刑人  朱良偉



上列抗告人因定應執行刑案件，不服臺灣嘉義地方法院中華民國
110年12月22日裁定（110年度聲字第930號）提起抗告，本院裁
定如下：
    主  文
抗告駁回。
    理  由
一、本件抗告意旨略以：法律廢除連續犯後，法院對罪犯所判之
    刑於定應執行刑時應受外部界限及內部界限限制，如臺灣新
    北地方法院102年度訴字第1965號判決被告觸犯販賣第二級
    毒品罪9次，各次宣告刑3年8月，及觸犯槍砲彈藥刀械管制
    條例判刑3年8月，刑期共計36年8月，合併定應執行僅6年；
    臺灣高等法院107年度抗字第1460號案件，被告觸犯毒品及
    竊盜犯罪判處刑期合計10年11月，僅定應執行刑6年；臺灣
    高等法院臺中分院104年度抗字第66號毒品案件裁定應執行
    有期徒刑10年，更定應執行刑為5年10月；臺灣新北地方法
    院104年度訴字第943號判決被告販賣第二級毒品罪刑合計32
    年，定應執行刑為18年6月；臺灣高等法院107年度原上訴字
    第98號詐欺案件判決有期徒刑1年1月2次、1年2月9次，合計
    12年8月刑期僅應執行2年3月；臺灣桃園地方法院106年度審
    原訴字第95號詐欺案件，判決有期徒刑1年17次，僅定應執
    行有期徒刑2年6月；最高法院107年度台上字第2783號詐欺
    案件判決有期徒刑1年3月1次、1年1月1次、1年4月2次、1年
    2月7次、1年1次、1年5月1次、1年1月2次、1年4月3次，合
    計刑期21年9月，應執行有期徒刑1年5月；臺灣高等法院107
    年度聲字第3094號裁定，被告判處刑期合計6年1月，僅裁定
    應執行刑4年2月等。抗告人即受刑人朱良偉(以下稱抗告人)
    所犯刑期總和為10年7月，本件經原審法院合併定應執行有
    期徒刑9年10月，已違反責任遞減原則、比例原則及罪刑相
    當原則，且觀諸上開案件合併定應執行刑均大幅減低，抗告
    人卻未受合理寬減，抗告人於此段期間內多次犯詐欺罪，且
    案發後，均坦承犯行，配合檢警偵辦詐騙集團，展現悔悟之
    心，深刻反省及後悔自己所為之錯誤，應著重於抗告人之矯
    治教化而非科以重罰，本案詐欺時間密接，抗告人顯然屬連
    續犯，以數罪併罰會有過重而不合理之情形，致刑罰輕重失
    衡，原裁定抗告人應執行之刑罰有過重之嫌，亦有違刑罰經
    濟性原則而違社會法律感情，請求撤銷原裁定，適度減輕抗
    告人應執行刑。
二、原裁定意旨略謂:抗告人犯如原裁定附表所示各罪，經原審
    法院先後判處如原裁定附表所示之刑，均經確定在案，其中
    如原裁定附表編號1至3、6至7、9所示各罪係得易科罰金之
    刑，如原裁定附表編號5所示之罪係得易服社會勞動之刑，
    而如原裁定附表編號4、8所示各罪係不得易科罰金之刑，屬
    刑法第50條第1項但書第1、3款所示不得併合處罰之情形。
    檢察官依抗告人之請求聲請定其應執行之刑，經審核認檢察
    官之聲請為正當，應予准許。爰審酌抗告人對檢察官聲請定
    應執行刑表示沒有意見、抗告人所犯如原裁定附表所示各罪
    之犯罪態樣分別為詐欺罪及洗錢罪、整體行為責任與刑罰目
    的、犯罪之時間間隔、侵犯法益之綜合效果、各罪依其犯罪
    情節所量定之刑，並考量定應執行刑時，所生刑罰邊際效應
    遞減及合併刑罰痛苦程度遞增等情狀，復審酌如原裁定附表
    編號1至3所示各罪曾經原審法院以108年度訴字第518、585
    號、109年度易字第326號判決判處應執行有期徒刑1年2月確
    定；如附表編號6至7所示各罪曾經原審法院以110年度易字
    第186號判決判處應執行有期徒刑8月確定，定應執行刑時，
    除不得逾越前述法律之外部性界限，即不得重於原裁定附表
    所示各罪之總和；亦應受內部性界限之拘束，即不重於上開
    各次所定之執行刑加計原裁定附表編號4至5、8至9各罪所處
    刑期之總和（即有期徒刑4年9月），爰定其應執行之刑如主
    文所示。且抗告人所犯如原裁定附表編號1至3、6至7、9所
    示各罪雖本得易科罰金，然與其所犯如附表編號4、8所示不
    得易科罰金之刑併合處罰之結果，於定執行刑時，自無庸為
    易科罰金折算標準之記載。
三、按數罪併罰，分別宣告多數有期徒刑者，於各刑中之最長期
    以上，各刑合併之刑期以下，定其刑期，但不得逾三十年，
    刑法第51條第5款定有明文。乃因刑罰之科處，應以行為人
    之責任為基礎，考量人之生命有限，刑罰對被告造成之痛苦
    程度，係以刑度增加而生加乘效果，而非等比方式增加，如
    以實質累加方式執行，刑責恐將偏重過苛，不符現代刑事政
    策及刑罰之社會功能，故透過定應執行刑程序，採限制加重
    原則，授權法官綜合斟酌被告犯罪行為之不法與罪責程度、
    各罪彼此間之關聯性（例如數罪犯罪時間、空間、各行為所
    侵害法益之專屬性或同一性、數罪對法益侵害之加重效應等
    ）、數罪所反應被告人格特性與傾向、對被告施以矯正之必
    要性等，妥適裁量最終具體應實現之刑罰，以符罪責相當之
    要求。因此，法院於酌定執行刑時，應體察法律恤刑之目的
    ，為妥適之裁量，俾符合實質平等原則，否則有悖於公平正
    義，即有裁量權行使不當之違失。又數罪併罰之定應執行之
    刑，係出於刑罰經濟與責罰相當之考量，並非予以犯罪行為
    人或受刑人不當之利益，為一種特別的量刑過程，相較於刑
    法第57條所定科刑時應審酌之事項係對一般犯罪行為之裁量
    ，定應執行刑之宣告，乃對犯罪行為人本身及所犯各罪之總
    檢視，除應考量行為人所犯數罪反應出之人格特性，並應權
    衡審酌行為人之責任與整體刑法目的及相關刑事政策，在量
    刑權之法律拘束性原則下，依刑法第51條第5款之規定，採
    限制加重原則，以宣告各刑中之最長期為下限，各刑合併之
    刑期為上限，但最長不得逾三十年，資為量刑自由裁量權之
    外部界限，並應受法秩序理念規範之比例原則、平等原則、
    責罰相當原則、重複評價禁止原則等自由裁量權之內部抽象
    價值要求界限之支配，使以輕重得宜，罰當其責，俾符合法
    律授與裁量權之目的，以區別數罪併罰與單純數罪之不同，
    兼顧刑罰衡平原則（最高法院100年度台上字第21號、105年
    度台抗字第715號裁判要旨參照）。次按執行刑之量定，係
    事實審法院自由裁量之職權，倘其所酌定之執行刑，並未違
    背刑法第51條各款或刑事訴訟法第370條第3項等所定之方法
    或範圍（即法律之外部性界限），亦無明顯違背公平、比例
    原則或整體法律秩序之理念及法律規範之目的（即法律之內
    部性界限）者，即不得任意指為違法或不當（最高法院108
    年度台抗字第89號裁判要旨參照）。　　
四、經查：
㈠、抗告人所犯如原裁定附表編號1至9所示之罪，先後經原審法
    院判處如原裁定附表所示之刑，並均經分別確定在案，各罪
    俱係於原裁定附表編號1所示判決確定日期（109年10月27日
    ）前所為，自符合數罪併罰之要件等情，有各該刑事判決、
    裁定、臺灣高等法院被告前案紀錄表、及刑法第50條第1項
    但書案件是否請求定應執行刑調查表等在卷可稽。而本件於
    重定應執行之刑時，除應受刑法第51條第5款不得重於如原
    裁定附表編號1至9所示各罪宣告刑之總和此一外部界限之拘
    束外；尚因其所犯如原裁定附表編號1至3、5至7所示之罪，
    業經原審法院以109年度訴字第518、585號、109年度易字第
    326號、110年度易字第186號判決分別定應執行有期徒刑1年
    2月、8月確定在案，故亦不得重於如原裁定附表編號1至3所
    定之應執行刑即有期徒刑1年2月、原裁定附表編號5至7所定
    之應執行刑即有期徒刑8月與如原裁定附表編號4、8、9之宣
    告刑即有期徒刑1年、1年2月、3月之總和共有期徒刑4年9月
    ，此為定應執行刑時之內部界限拘束。
㈡、原審法院審核後，於「1年2月」至不逾「4年9月」間，參酌
    抗告人所犯詐欺罪、洗錢罪之犯罪態樣、整體行為則認與刑
    罰目的、犯罪之時間間隔、侵害法益之綜合效果、個罪之犯
    罪情節所量定之刑、刑罰邊際效應遞減即合併刑罰痛苦程度
    遞增及抗告人意見，與前述內、外部界限後，就原裁定附表
    編號1至9所示各罪，酌定本件應執行刑為有期徒刑「4年」
    ，乃屬法院裁量職權之適法行使，既未逾越刑法第51條第5
    款所定之法律外部性界限，亦無明顯濫用裁量權而有違法律
    內部性界限的情形，且合於恤刑之目的，自形式上觀察，核
    無違法或不當，亦未濫用其職權。抗告意旨稱其所犯原裁定
    附表編號1至9所示之罪刑期總和為10年7月，原裁定合併定
    應執行刑為9年10月，未給予適當恤刑云云，顯有誤會，自
    非可採。
㈢、本院審酌抗告人所犯如原裁定附表所示各罪，分別為詐欺、
    洗錢等罪，雖均係法律規定有關財產犯罪類型之行為，然究
    此2種犯罪所處罰之行為態樣仍有差別，故此2種犯罪所侵害
    之法益雖相似，但其間犯罪類型、行為態樣、手段、動機仍
    有相當程度之差異，另被告所犯除原裁定附表編號5所示之
    罪為洗錢罪外，其餘犯罪均係詐欺罪，責任非難程度高，但
    所犯詐欺罪次數高達12次，犯罪次數甚多，又原裁定附表編
    號1至9所示之罪，犯罪時間橫跨107年至109年，犯罪期間甚
    長，且於部分犯罪遭查獲後，猶不知悛悔，再犯其他詐欺或
    洗錢犯罪，雖原裁定附表編號7、8所示之罪，犯罪時間有重
    疊，但被告於原裁定附表所示2年期間內，重複多次犯罪，
    顯見被告法敵對性格甚強，有必要給予較長期間矯治，以收
    成效，再考量原審法院先前就原裁定附表編號1至3、附表編
    號5至7所示罪刑，曾於判決時定應執行刑，而衡量過抗告人
    此數罪之犯罪時間、類型、處罰之重複性等情形詳為審酌後
    ，就抗告人所處刑期有所減輕，故以抗告人所犯之罪，原屬
    目前社會上所深惡痛絕之詐欺等類型犯罪，所為對於社會金
    融秩序、人與人間之信賴關係等有嚴重程度之破壞，當無予
    以輕縱之理，原裁定附表編號1至3及5至7所示之罪所處之刑
    ，先前既已因曾經法院定應執行刑而有減輕，本次合併定應
    執行刑，不宜再大幅減輕刑期，避免難以收矯正之效，更何
    況，抗告人於原審裁定前，已填具陳述意見調查表，勾選對
    於本件定應執行刑案件並無意見(見原審卷第107頁)，亦未
    說明本件有何應考量之特別因素，而有必要酌定較短刑期之
    情事，是本院審酌上情暨原裁定於審酌抗告人所犯各罪類型
    、態樣、侵害法益、時間、次數、整體犯罪之非難評價、各
    犯罪間之情節等情狀，兼衡各罪非難及矯治之程度，暨刑罰
    經濟與公平等各情為整體評價而裁處，顯非以累加方式定其
    應執行刑，亦給予適當之恤刑，未逸脫內、外部性界限範圍
    為衡酌，並未逾越法定刑度範圍或濫用其權限，自不得任意
    指為違法或不當。抗告人猶執前詞提起抗告，指摘原裁定不
    當，為無理由。至抗告意旨雖引用另案指摘原裁定定刑不當
    ，惟個案具體情節不同，尚不得比附援引，抗告人執此指摘
    原裁定不當云云，亦無足採。
五、綜上所述，抗告意旨指摘原裁定所定應執行刑過重，請求再
    予減輕其刑，為無理由，應予駁回。　　　　
六、依刑事訴訟法第412條，裁定如主文。　　
中　　華　　民　　國　　111 　年　　1 　　月　　24　　日
                  刑事第六庭    審判長法　官  張瑛宗
                                      法　官  林逸梅
                                      法　官  李秋瑩
以上正本證明與原本無異。
如不服本裁定，應於收受本裁定後五日內向本院提出再抗告狀。
　　　　　　　　　　　　　　　　　　　書記官  劉紀君
中　　華　　民　　國　　111 　年　　1 　　月　　24　　日